【裁判字號】    99,訴,2595
【裁判日期】    991224
【裁判案由】    藥事法等
【裁判全文】
臺灣板橋地方法院刑事判決              99年度訴字第2595號
公  訴  人  臺灣板橋地方法院檢察署檢察官
被      告  王文煌
選任辯護人  李金澤律師
上列被告因藥事法等案件，經檢察官提起公訴（99年度偵字第15
948 號），本院判決如下：
    主  文
王文煌持有第三級毒品純質淨重二十公克以上，處有期徒刑伍月
，如易科罰金，以新臺幣壹仟元折算壹日；扣案之第三級毒品愷
他命壹包（驗後淨重肆拾柒點柒公克，純質淨重肆拾柒點貳貳
公克）及包裝上開愷他命之空包裝袋壹只（重壹點伍捌公克）均
沒收。又轉讓第三級毒品，處有期徒刑月，如易科罰金，以新
臺幣壹仟元折算壹日。應執行有期徒刑柒月，如易科罰金，以新
臺幣壹仟元折算壹日；扣案之第三級毒品愷他命壹包（驗後淨重
肆拾柒點柒公克，純質淨重肆拾柒點貳貳公克）及包裝上開愷
他命之空包裝袋壹只（重壹點伍捌公克）均沒收。
    事  實
一、王文煌明知愷他命（俗稱「K 他命」，下稱K 他命）係毒品
    危害防制條例第2 條第2 項第3 款所稱之第三級毒品，依法
    不得持有純質淨重20公克以上，亦不得轉讓，竟為供自己施
    用，基於持有第三級毒品K 他命純質淨重20公克以上之犯意
    ，於民國99年5 月28日凌晨1 時許，在臺北市○○○路上某
    酒店內，以新臺幣1 萬5 千元之代價，向真實姓名年籍不詳
    、綽號「小麥」之成年男子購入第三級毒品K 他命1 包（呈
    白色晶體狀，淨重47.85 公克以上，純度約99％，純質淨重
    47.37 公克以上），而持有第三級毒品K 他命純質淨重20公
    克以上。另於同日13時30分（起訴書誤載為12時）許，在其
    位於臺北縣板橋市○○路○ 段10之2 號17樓租屋處內，基於
    轉讓第三級毒品K 他命之犯意，無償轉讓第三級毒品K 他命
    （重量不詳）予友人高貞傑施用1 次。嗣於同日13時50分許
    ，在上開租屋處為警查獲，並扣得上開第三級毒品K 他命1
    包（呈白色晶體狀，驗前淨重47.85 公克，純度約99％，純
    質淨重約47.37 公克，驗後淨重47.7公克，純質淨重47.223
    公克，外包裝袋1 只重1.58公克）。
二、案經臺北縣政府警察局海山分局移請臺灣板橋地方法院檢察
    署檢察官偵查起訴。
    理  由
一、上揭犯罪事實，業據被告王文煌於警、偵訊及本院審理時坦
    承不諱，核與證人高貞傑於警、偵訊及本院審理時所證述之
    情節大致相符，並有K 他命1 包（呈白色晶體狀，驗前淨重
    47.85 公克，純度約99％，純質淨重約47.37 公克，驗後淨
    重47.7公克，純質淨重47.223公克，外包裝袋1 只重1.58公
    克）扣案及臺北縣政府警察局海山分局毒品案件尿液檢體編
    號及姓名對照表、尿液檢體編號順序登記簿、台灣檢驗科技
    股份有限公司99年6 月18日編號UL/2010/60117 、UL/2010/
    60118 號濫用藥物檢驗報告各1 份、查獲現場及扣案物照片
    3 張附卷可稽，且扣案之白色晶體1 包經送鑑定結果，確檢
    出第三級毒品K 他命成分，驗前毛重49.43 公克（其中包裝
    塑膠袋重1.58公克），純度約99％，驗前純質淨重約47.37
    公克，取0.15公克鑑定用罄，驗後淨重47.7公克，此有內政
    部警政署刑事警察局99年6 月11日刑鑑字第0990078747號鑑
    定書1 份在卷可考（關於證據能力部分，證人高貞傑於警詢
    時所述，及卷附上開對照表、順序登記簿、濫用藥物檢驗報
    告、鑑定書等件，均屬被告以外之人於審判外之言詞或書面
    陳述，而公訴人、被告及辯護人就上開言詞及書面陳述，於
    本院調查證據時知有刑事訴訟法第159 條第1 項不得為證據
    之情形，均未於言詞辯論終結前聲明異議，視為同意作為證
    據，本院審酌該等言詞及書面陳述作成之情形均屬正常，並
    無何違背法定程序或不當之情形，且均與待證事實相關，認
    適當作為證據，故上開言詞及書面陳述依刑事訴訟法第159
    條之5 之規定，均具有證據能力；又證人高貞傑於偵查中到
    庭具結後向檢察官所為之言詞陳述，並無證據證明有何顯不
    可信之情況，且與本案待證事實相關，依刑事訴訟法第159
    條之1 第2 項規定，亦得為證據），足認被告自白與事實相
    符，本件事證明確，被告前揭犯行均堪認定。
二、按K 他命固為毒品危害防制條例第2 條第2 項第3 款所規定
    之第三級毒品，復係管制藥品管理條例第3 條所稱之第三級
    管制藥品，然非屬經行政院衛生署（即藥事法所稱之中央衛
    生主管機關）明令公告禁止製造、調劑、輸入、輸出、販賣
    或陳列之毒害藥品，此有行政院衛生署98年2 月10日衛署藥
    字第0980309854號函1 份在卷可憑，因本案並無證據證明被
    告轉讓予證人高貞傑之K 他命係未經核准擅自製造之偽藥或
    擅自輸入之禁藥，基於「罪證有疑，利於被告」之原則，應
    認被告上開轉讓之K 他命僅屬管制藥品（意即經申請主管機
    關核可，始得使用之藥品），尚非藥事法所規定之禁藥或偽
    藥，故被告上開轉讓K 他命予證人高貞傑之行為，亦不構成
    藥事法第83條第1 項明知為偽藥或禁藥而轉讓罪，而應論以
    毒品危害防制條例第8 條第3 項轉讓第三級毒品罪。是核被
    告所為，係犯毒品危害防制條例第11條第5 項持有第三級毒
    品純質淨重20公克以上罪，及同條例第8 條第3 項轉讓第三
    級毒品罪。公訴意旨認被告轉讓K 他命之犯行係犯藥事法第
    83條第1 項之轉讓禁藥罪，尚有未洽，惟其基本社會事實同
    一，本院自應予以審理，並變更起訴法條。被告所為上開持
    有第三級毒品純質淨重20公克以上之犯行及轉讓第三級毒品
    之犯行，犯意各別，罪名不同，應分論併罰。又關於本件轉
    讓第三級毒品部分，被告於偵查及本院審理中均自白犯行，
    是該部分應依毒品危害防制條例第17條第2 項之規定減輕其
    刑。爰審酌被告明知毒品戕害身心健康，仍大量購入並非法
    持有第三級毒品K 他命（購入之K 他命純質淨重47.37 公克
    以上），復將K 他命無償轉讓予友人高貞傑施用，行為實有
    不當，惟念被告犯後坦承犯行，態度尚可，所轉讓之K 他命
    數量非鉅，及其犯罪之動機、目的、手段、所生危害等一切
    情狀，分別量處如主文所示之刑，及各諭知易科罰金之折算
    標準，並定其應執行之刑及諭知易科罰金之折算標準，以資
    懲儆。
三、又毒品危害防制條例第18條第1 項後段規定查獲之第三、四
    級毒品，無正當理由而擅自持有者，沒入銷燬之；此應沒入
    銷燬之毒品，專指查獲施用或持有（未成罪）之第三、四級
    毒品而言；倘屬同條例相關法條明文規定處罰之犯罪行為，
    即非該條項應依行政程序沒入銷燬之範圍。再同條例對於查
    獲之製造、運輸、販賣、意圖販賣而持有、以非法方法使人
    施用、引誘他人施用及轉讓、持有一定數量以上第三、四級
    毒品之沒收，並無特別規定，如其行為已構成犯罪，則該毒
    品即屬不受法律保護之違禁物，應回歸刑法之適用，依刑法
    第38條第1 項第1 款之規定沒收之，始為適法（最高法院98
    年度台上字第2889號判決意旨參照）。扣案K 他命1 包（不
    含包裝袋，驗後淨重47.7公克，純質淨重47.223公克），係
    被告非法持有之違禁物，應依刑法第38條第1 項第1 款規定
    宣告沒收，至鑑驗耗損之K 他命因已滅失，自無庸併予宣告
    沒收。另包裝上開K 他命之空包裝袋1 只（重1.58公克），
    為被告所有，業據其自承在卷，且係供其犯罪所用之物（用
    於包裹被告持有之K 他命，防止其裸露、潮濕，便於攜帶施
    用），爰依刑法第38條第1 項第2 款規定宣告沒收。
據上論斷，應依刑事訴訟法第299 條第1 項前段、第300 條，毒
品危害防制條例第11條第5 項、第8 條第3 項、第17條第2 項，
刑法第11條、第41條第1 項前段、第8 項、第51條第5 款、第38
條第1 項第1 款、第2 款，判決如主文。
本案經檢察官李美金到庭執行職務。
中    華    民    國    99    年    12    月    24    日
                  刑事第十八庭  審判長法  官  楊仲農
                                      法  官  謝梨敏
                                      法  官  楊筑婷
以上正本證明與原本無異。
如不服本判決應於收受本判決後10日內向本院提出上訴書狀，並
應敘述具體理由，如未敘述上訴理由者，應於上訴期間屆滿後20
日內補提理由書狀於本院（均須按他造當事人之人數附繕本）「
切勿逕送上級法院」。
                                      書記官  傅淑芳
中    華    民    國    99    年    12    月    24    日
附錄本案論罪科刑法條
毒品危害防制條例第8條第3項
轉讓第三級毒品者，處3 年以下有期徒刑，得併科新臺幣30萬元
以下罰金。
毒品危害防制條例第11條第5項
持有第三級毒品純質淨重20公克以上者，處3 年以下有期徒刑，
得併科新臺幣30萬元以下罰金。

司法院資訊處製作；財團法人民間司法改革基金會備份。
